【裁判字號】    91,上易,1628
【裁判日期】    920115
【裁判案由】    竊盜
【裁判全文】
臺灣高等法院高雄分院刑事判決                  九十一年度上易字第一六二八號
    上  訴  人  臺灣屏東地方法院檢察署檢察官
    被      告  乙○○  男  三.
右上訴人因被告竊盜案件，不服臺灣屏東地方法院九十一年度易字第二一六號中華民
國九十一年十月二十三日第一審判決（起訴案號：臺灣屏東地方法院檢察署九十年度
偵字第一八八號），提起上訴，本院判決如左：
      主  文
上訴駁回。
      理  由
一、公訴意旨略以：被告乙○○夥同王崇信（另案判決確定）共同意圖為自己不法之
    所有，於民國九十年五月二十六日凌晨一、二時許，攜帶客觀上具有殺傷力之剪
    刀一把，前往屏東縣萬巒鄉○○○路佳義段丙○○所耕作之檳榔園內，竊取丙○
    ○所種植之荔枝。得手後，被告乙○○先行離去，並叫王崇信在那等他回來，但
    被告乙○○則一去未返回，嗣於同日上午七時許，經園主丙○○發覺王崇信未經
    允許即在其園內竊取荔枝，乃報警處理，並扣得檳榔剪一把及採摘之荔枝十公斤
    ，因認被告乙○○涉犯刑法第三百二十一條第一項第三款之加重竊盜罪嫌云云。
二、公訴意旨認定被告乙○○涉犯前揭犯行，無非以同案被告王崇信於偵查中供稱：
    伊確實認識乙○○，九十年五月二十六日凌晨二、三時許，係乙○○向伊說要去
    朋友果園玩，他說跟朋友講好了，當時門是打開的，進去之後就看到荔枝樹，伊
    摘荔枝，鍾某也有摘，後來鍾某說有事情先出去一下，車子是他開走的，伊在園
    內等，結果鍾某沒回來，後來園主叫了三、四個年輕人來並毆打伊云云，今王崇
    信能說出被告乙○○家中情形，顯見被告乙○○陳稱不認識王崇信之事為不可採
    ，而被告乙○○於偵查中屢經傳拘未獲，顯見其係畏罪刻意逃避以及被害人羅銀
    胡之指訴情節等情為其論據。
三、訊據被告乙○○則否認有公訴意旨指訴之竊盜犯行，辯稱：右揭時地係被告與王
    崇信等六、七人一同去爬山，車子開至入口起點，王崇信自行脫隊後即不知去向
    ，結果他自己去偷荔枝，被告等是隔甲才知道，被告並未共同行竊等語置辯。並
    聲請傳訊同行前往爬山之證人李茂雄到庭作證以實其說。
四、按犯罪事實應依證據認定之，無證據不得推定其犯罪事實，刑事訴訟法第一百五
    十四條，定有明文。不能證明被告犯罪或其行為不罰者，應諭知無罪之判決，同
    法第三百零一條第一項，復已明定。次按，共同被告不利於己之陳述，固得採為
    其他共同被告犯罪之證據，惟此項不利之陳述，須無瑕疵可指，而就其他方面調
    查，又與事實相符，始得採為其他共同被告犯罪事實之認定，最高法院四十六年
    臺上字第四一九號著有判例。
五、經查，本件係因同案被告王崇信於右揭時地竊取荔枝時，為被害人丙○○當場發
    現逮捕送警而循線查獲，被害人丙○○於警訊中及另案原審法院審理時，雖明確
    指稱於逮捕王崇信時，尚有另一共犯僥倖脫逃，而同案被告王崇信亦於警偵訊、
    本院調查中及另案於原審法院審理時，對於該逃逸之共犯即為本件被告乙○○等
    情，指述不移，惟查：
  (一)被害人丙○○對被告乙○○、同案被告王崇信二人均不認識，業據被害人丙○○
    於警訊中陳述在卷，本件同案被告王崇信對於右揭時地前往上開丙○○所有檳榔
    園採摘荔枝而遭逮捕之原因，固供稱係因被告乙○○對伊聲稱該檳榔園主人為其
    朋友，已同意渠等自行採摘荔枝，嗣後乙○○並要求其留在現場等該檳榔園主人
    前來而先行離去云云，惟與他人共同行竊卻任令共犯留在現場，猶刻意設計使其
    遭人逮捕，隨後果因共犯供出而遭循線查獲者，原與事理有間，矧本件苟係被告
    乙○○為陷害同案被告王崇信而故意設計為之者，其主觀上原已難認有為自己不
    法所有之意圖，自無成立竊盜罪構成要件之餘地，先予敘明。
  (二)其次，上開同案被告王崇信遭查獲之現場為被害人丙○○栽植之檳榔園，同案被
    告王崇信於右揭時地進入前，原不知其內種有荔枝，此據王崇信於警訊中自承：
    「因我對荔枝有興趣... 我們進入檳榔園後才發現有荔枝」等語（詳警卷第三頁
    訊問筆錄）自明；嗣偵查中王崇信對其在上址採摘荔枝之原因雖改稱：「我是給
    別人（乙○○）僱用的... 我同他一起進去，他告訴我要摘哪些荔枝」云云（詳
    九十年度偵字第三三七五號案卷第五頁訊問筆錄），惟待另案經原審法院訊問時
    ，王崇信又表示：「我們是約好要去採荔枝」云云（詳原審法院九十年度易字第
    八六八號案卷，九十一年一月十日訊問筆錄），則其對事前是否知悉該處種有荔
    枝，及其採摘荔枝究係因自己喜好，抑或受僱於被告乙○○所為等情，前後已有
    矛盾。且依本件所偷得之荔枝僅約十公斤，此有贓物認領收據一份附於警卷可證
    ，而從被告之住居所屏東縣內埔鄉至萬巒鄉案發現場，開車約需二十分鐘，此經
    證人王崇信於本院調查中證述在卷，則被告是否有必要僅為少數之荔枝，特地與
    王崇信遠從屏東內埔鄉開車至萬巒鄉偷摘，亦值懷疑。
  (三)就被告乙○○是否曾著手採摘荔枝，及其先行離去之原因為何，同案被告王崇信
    原表示：「乙○○有進入到檳榔園門口，他沒有竊取荔枝，他叫我在那等園主來
    」（詳警卷第三頁筆錄）、「摘了之後我坐在那邊等荔枝園的老闆」（詳九十年
    度偵字第三三七五號案卷第五頁訊問筆錄），惟在偵審中，卻又改稱：「我們是
    一起進去的，他（乙○○）也有摘，他告訴我先走」（詳九十年度偵緝字第一八
    八號案卷第二十九頁訊問筆錄）、「他要我先採，他說他要出去買飲料」云云（
    詳原審法院九十年度易字第八六八號，九十年十二月十三日訊問筆錄）。衡情，
    若依同案被告王崇信所言，案發當時被告乙○○係僅走到檳榔園門口而未動手採
    摘荔枝，抑或已隨同王崇信進入並實際著手於竊盜之行為；及被告乙○○係表示
    要先行離去，要求王崇信自己留在現場等待荔枝的主人前來，或僅暫時離去購買
    果汁，而由同案被告王崇信自己先採等情，亦已前後不符。
  (四)同案被告王崇信既供稱被告乙○○要求其留下繼續採摘而自己先行離去，並表示
    被告乙○○離去後，伊看見有一個人開車進來，乃伊主動上前表明自己是乙○○
    的朋友云云（詳原審法院九十年度易字第八六八號案卷九十年十二月十三日訊問
    筆錄、九十一年一月二十二日審理筆錄），則依其言，當晚果園主人出現時，被
    告乙○○顯已不在現場，乃有王崇信單獨向主人自我介紹之需要；然依被害人丙
    ○○於另案原審法院訊問時，對於當晚逮捕之過程卻明確指稱：「我們圍捕時，
    看到另一個人跑掉... 」等語（詳原審法院九十年度易字第八六八號，九十一年
    一月七日訊問筆錄），足見被害人等於發現竊盜並進行圍捕時，該共犯縱非於驚
    慌中與同案被告王崇信分頭逃竄而得以脫免，要亦應身在現場不遠，而仍為被害
    人等所能見聞之處，惟均足見同案被告王崇信所言，皆與事實不符。
  (五)本件同案被告王崇信固信誓旦旦指稱該共犯確為被告乙○○，惟其供詞卻有諸多
    明顯瑕疵如上；而案發當時被害人丙○○於甲色晦暗、林木扶疏之果園中，雖查
    覺另有共犯逃脫，然究未能具體描述其身形，遑論指證被告乙○○，揆諸前引法
    條及判例意旨，自均不足以為認定被告乙○○犯罪事實之依據。此外，被告乙○
    ○就與同案被告王崇信是否認識一節，所為之陳述雖多有矛盾，其聲請傳訊之證
    人李茂雄復因時間久遠，不能具體指出與被告同行登山之正確日期，所言猶與被
    告乙○○自稱之情節，多有出入，然此究不足以做為被告乙○○確曾參與上開犯
    行不利之依據。此外又查無其他任何確切之證據足認被告有上述犯行，被告被訴
    犯罪尚屬不能證明。
六、原審因而為被告乙○○無罪之判決，核無不合，檢察官上訴意旨，仍執前詞，指
    摘原判決不當，為無理由，應予駁回。
據上論結，應依刑事訴訟法第三百六十八條，判決如主文。
本案經檢察官鄭文貴到庭執行職務。
中    華    民    國        九十二      年      一      月     十五     日
                              臺灣高等法院高雄分院刑事第九庭
                                  審判長法官  張明松
                                        法官  江泰章
                                        法官  任森銓
右正本證明與原本無異。
不得上訴。
                                      書記官  施耀程
中    華    民    國        九十二      年      一      月     十六     日
                                                                  Ｈ


司法院資訊處製作；財團法人民間司法改革基金會備份。
